臺灣板橋地方法院民事判決　　　　　　　　　　　　九十三年度簡上字第一一五號
　　上　訴　人　甲○○
　　　　　　　　林靜慧即彩鮮商行
　　右　　　一
　　訴訟代理人　洪銘徽律師
　　被 上 訴人　乙○○
　　訴訟代理人　丙○○
右當事人間請求侵權行為損害賠償事件，上訴人對於中華民國九十三年三月十六日臺
灣板橋地方法院板橋簡易庭九十三年板簡字第二九三號第一審判決提起上訴，本院於
民國九十三年十月十三日言詞辯論終結，判決如左：
    主  文
原判決關於命上訴人連帶給付超過新台幣壹拾伍萬零玖佰拾元本息部分，及該部份
假執行之宣告均廢棄。
右廢棄部分，被上訴人在第一審簡易之訴及其假執行之聲請均駁回。
其餘上訴駁回。
第二審訴訟費用由上訴人連帶負擔。
    事實及理由
一、程序方面：
    民事訴訟法第五十六條：「訴訟標的對於共同訴訟之各人必須合一確定者，適用
    下列各款之規定：(一)共同訴訟人中一人之行為有利益於共同訴訟人者，其效力及
    於全體；不利益者，對於全體不生效力。(二)他造對於共同訴訟人中一人之行為，
    其效力及於全體。…」。又民法二百七十五條規定連帶債務人中之一人確定判決
    ，而其判決非基於該債務人之個人關係者，為他債務人之利益亦生效力，故債權
    人以各連帶債務人為共同被告提起給付之訴，被告一人提出非基於其個人關係之
    抗辯有理由者，對於被告各人即屬必須合一確定，自應適用民事訴訟法第五十六
    條之規定（最高法院三十三年上字第四八一○號判例意旨參照）。本件被上訴人
    基於民法第一百八十四條第一項前段、第一百八十八條規定，請求上訴人連帶賠
    償，而林靜慧即彩鮮商行就原審判決提出非基於個人關係之抗辯而上訴，形式上
    有利於未提起上訴之甲○○，故依民事訴訟法第五十六條第一項第一款規定，上
    訴效力及於甲○○，甲○○即視同提起上訴，合先敘明。
二、被上訴人主張：上訴人甲○○係上訴人林靜慧即彩鮮商行之員工，以騎乘機車載
    運送貨之工作，於民國九十一年六月五日上午十時四十分許，騎乘車牌號碼ＡＳ
    Ｇ—四九九號重型機車，送貨前往商家路途上，沿臺北縣中和市○○路往連城路
    方向行駛，行經建一路一百四十八號前，理應注意車輛行駛時，駕駛人應注意車
    前狀況，隨時採取必要之安全措施，以防止發生危險事故，且依當時係晴天、日
    間自然光線、視距良好、縣道舖裝柏油、無障礙物、路面無缺陷等情形，並無不
    能注意之情形，竟疏於注意車前狀況，適有被上訴人以手推車搬運辦公桌貨物行
    經該處，甲○○見狀閃避不及，機車擦撞被上訴人手推車上貨物，致手推車的左
    後角撞擊站立於該左後角之被上訴人左腳，手推車復擠壓撞擊停放於路旁自用小
    客車之左前輪，致被上訴人因而受有左踝踝下關節及跟掌關節脫臼、左足第五蹠
    骨骨折之傷害，住院十一日及施行手術行腳掌復位及鋼釘內固，經醫院評定須休
    養三個月。被上訴人因而受有三個月無法工作所喪失之薪資所得新台幣（下同）
    九萬元、支出醫療費用一萬五千一百五十元（已扣除證書費）及被上訴人身體受
    傷，精神上受有相當痛苦，請求非財產上損害賠償二十萬元，再經扣除已領得之
    汽機車強制責任保險理賠後，共計請求二十九萬五千三百七十元。至於被上訴人
    存摺內雖有九十一年七月份至九月份計三個月薪資入帳，惟此非薪資，而係被上
    訴人之雇主依勞動基準法規定第五十九條第二款規定所給付被上訴人之工資補償
    金，被上訴人仍得向侵權行為人請求該部分損害。爰依民法第一百八十四條第一
    項前段、第一百八十八條第一項規定，請求上訴人連帶賠償二十八萬七千二百八
    十元（被上訴人原起訴請求本金二十九萬八千二百八十元，嗣於本院第二審程序
    中，就醫療費用請求中之證明書費六百二十元及已領得之汽機車強制保險理賠二
    千二百九十元，合計二千九百十元予以扣減後，減縮其起訴聲明之本金請求為二
    十九萬五千三百七十元），及自起訴狀繕本送達上訴人之翌日（即九十二年十月
    二十三日）起至清償日止，按年息百分之五計算之利息等語（原審就被上訴人請
    求其中十五萬一千二百七十元本息部分，為被上訴人勝訴之判決，而駁回被上訴
    人其餘之訴，上訴人就其敗訴部分聲明不服，被上訴人就其敗訴部分並未聲明不
    服。）。併為答辯聲明：上訴駁回。
三、上訴人則以：本件車禍之發生非可歸責於甲○○，雖台北縣區車輛行車事故鑑定
    委員會鑑定認為甲○○駕駛前開機車疏未注意車前狀況，為肇事原因，惟此鑑定
    報告僅供法院參考，仍應由法院詳為審酌全部證據予以認定。被上訴人以手推車
    佔用慢車道，並共同與同事以兩部手推車卸置貨物，而手推車屬於道路交通安全
    規則第六條之慢車，依該規則第一百二十二條第四款規定「其寬度不得伸出車身
    兩側，連同載物全長不得超過四公尺」、第一百二十三條「慢車上下乘客或裝卸
    貨物，應僅靠路邊，不得妨礙交通」、第一百三十一條「「慢車不得任意停放，
    應在規定地點或劃設之標線以內，順序排列」等規定，被上訴人任意停放手推車
    ，未將手推車緊靠停置裝卸貨物，與同事將兩部手推車停放在慢車道上，復於手
    推車上載滿貨物，且寬度均已伸出車身兩側，致甲○○無從閃躲而擦撞手推車上
    貨物，縱認甲○○有過失，亦有過失相抵之適用。另甲○○僅係於彩鮮商行負責
    記帳及電腦文書處理業務，其騎乘機車發生車禍，與其於彩鮮商行之職務行為無
    關，況事發當時甲○○已向彩鮮商行請假，且所騎乘者非彩鮮商行機車，故甲○
    ○非於上班時間內之非職務行為，彩鮮商行無須負僱用人之連帶賠償責任。另就
    被上訴人所主張不能工作之損失九萬元部分，其所提存摺顯示仍持續領有薪水，
    足見並無所謂三個月無法工作喪失薪資所得之損失，縱認九十一年七月份至九月
    份入帳之薪水係屬勞動基準法所應給付之工資補償金，就工資補償金與侵權行為
    損害賠償請求權得否併存及關係如何，依我國目前實務及學說見解，似採併存之
    制度，然依勞動基準法第六十條規定可見勞工職災補償金雖名為補償金，究其性
    質亦有損害填補之性質，則依最高法院八十九年度台上字第六七八號判決所揭被
    害人損害賠償之請求權，以受有實際上損害為成立要件之意旨，被上訴人既已領
    得薪水，當不得於本件訴訟中再請求工作損失之賠償等語置辯。併為上訴聲明：
    (一)原判決不利於上訴人之部分廢棄。(二)上開廢棄部分，被上訴人於第一審之訴及
    假執行之聲請均駁回。
四、兩造均不爭執之事實：
  (一)兩造於前揭時間、地點，發生本件車禍事故，被上訴人因而受有左踝踝下關節及
    跟掌關節脫臼、左足第五蹠骨骨折之傷害（下稱系爭事故），住院十一日及施行
    手術行腳掌復位及鋼釘內固。
  (二)彩鮮商行係林靜慧所獨資，從事肉類、蔬菜、水果及水產品零售，甲○○於系爭
    事故當時係受僱於林靜慧即彩鮮商行。
  (三)被上訴人支出亞東醫院醫療費用（不包含健保給付及已扣除證明書費五百二十元
    ）八千七百三十元、全心中醫診所醫療費二千二百元（已扣除證明書費一百元）
    。
  (四)系爭事故發生後，被上訴人存摺內自九十一年七月份至同年九月份止，連續三個
    月，按月均有記載「薪水」之款項入帳。
五、兩造爭執事項之要點：
  (一)被上訴人就系爭事故是否與有過失？
  (二)林靜慧即彩鮮商行應否負僱用人損害賠償責任？
  (二)被上訴人得否向上訴人請求三個月不能工作期間之損失？
六、被上訴人主張因甲○○騎乘機車疏於注意車前狀況，致擦撞被上訴人之手推車，
    手推車再撞擊被上訴人，造成其受有前揭傷勢等語。被上訴人則否認甲○○就系
    爭事故有何過失，且縱認甲○○有過失，被上訴人亦與有過失等語置辯。經查：
  (一)甲○○騎乘機車，車速甚快，閃過被上訴人同事所推第一部手推車後，未注意車
    前狀況，而擦撞被上訴人手推車上右前角所裝載貨物，致手推車的左後角撞擊站
    立於該左後角之被上訴人左腳，手推車復擠壓撞擊停放於路旁自用小客車之左前
    輪，致將被上訴人左足踝夾斷一事，經被上訴人於警詢中陳述甚明，且甲○○因
    疏於注意車前狀況致撞及被上訴人手推車，致被上訴人受傷，亦據甲○○於警訊
    及刑事案件第一審審理時陳稱在卷，復有道路交通事故調查報告表、道路交通故
    補充資料表、現場照片八幀及亞東紀念醫院診斷證明書一份附於台灣板橋地方法
    院檢察署九十二年度偵字第四○五八號偵查案卷內可稽，又甲○○因系爭事故之
    過失，亦經台灣高等法院九十二年度交上易字第二四九號判處業務過失傷害罪，
    處有期徒刑二月，得易科罰金確定，有台灣高等法院前開刑事卷宗及判決書可憑
    ，互核以觀，堪認被上訴人所主張系爭事故係因甲○○騎乘重型機車行經建一路
    一百四十八號前，疏於注意被上訴人以手推車搬運貨物行經該處，以致甲○○機
    車擦撞被上訴人手推車上貨物，致手推車的左後角撞擊站立於該左後角之被上訴
    人左腳，手推車復擠壓撞擊停放於路旁自用小客車之左前輪，致被上訴人因而受
    有左踝踝下關節及跟掌關節脫臼、左足第五蹠骨骨折之傷害等事實，應堪採信。
    按駕駛人應注意車前狀況及兩車併行之間隔，並隨時採取必要安全措施，道路交
    通安全規則第九十四條第三項定有明文。查甲○○駕車本應注意上開規定，且依
    附卷交通事故調查報告表記載當時係晴天、日間自然光線、視距良好、縣道舖裝
    柏油、無障礙物、路面無缺陷等情形，並無不能注意之情形，竟疏於注意車前狀
    況，甲○○之駕車行為顯有過失，臺灣省臺北縣區車輛行車事故鑑定委員會、台
    灣省車輛行車事故覆議鑑定委員會之鑑定結果，亦均為相同之認定，前者有該會
    九十二年五月二十三日北鑑字第九二○四一二號鑑定意見書一份附於原審卷內、
    後者有該會九十三年七月三十日府覆議字第九三一○七○七號函一件附於本院審
    理卷內足稽。被上訴人因遭甲○○駕車撞擊後，受有前開傷害，是被上訴人所受
    上開傷勢與甲○○之過失行為間，具有相當因果關係。基上，被上訴人主張甲○
    ○過失不法侵害其權利一節，堪予憑採。因之，被上訴人依民法第一百八十四條
    第一項前段：「因故意或過失，不法侵害他人之權利者，負損害賠償責任。」規
    定，請求甲○○負損害賠償責任，洵屬有據。
  (二)上訴人辯稱：因被上訴人之手推車係屬道路交通安全規則第六條所定之慢車種類
    之一，被上訴人未將其手推車於裝卸貨物之時緊靠路旁，置放在車道上，違反同
    規則第一百三十三條及一百三十一條規定，故被上訴人就系爭事故之發生，與有
    過失云云。查：依現場照片所示（見附於前開偵查卷第二十一頁正面及反面所示
    照片四張），被上訴人之手推車寬度不過數十公分寬，長度亦不長，屬於一般在
    辦公室場所內所使用之手推車型式，核非屬於道路交通安全規則第六條之「手拉
    貨車」之慢車種類，要無適用同規則第一百三十一條及第一百三十三條關於慢車
    之規定，此外上訴人復未舉證證明被上訴人就系爭事故與有過失之事實，此部分
    所辯，尚乏依據，並非足取。
六、上訴人林靜慧即彩鮮商行辯稱：甲○○雖其員工，但係記帳人員，非從事送貨業
    務，且事發當天甲○○適向彩鮮商行請假，所載之物品亦非彩鮮商行之貨品，其
    行為非屬執行職務之行為等語。查：
  (一)按受僱人因執行職務，不法侵害他人之權利者，由僱用人與行為人連帶負損害賠
    償責任，民法第一百八十八條第一項前段定有明文。次按僱用人藉使用受僱人而
　　擴張其活動範圍，並享受其利益，且受僱人執行職務之範圍，或其適法與否，要
  　非與其交易之第三人所能分辨，為保護交易之安全，受僱人之行為在客觀上具備
    執行職務之外觀，而侵害第三人之權利時，僱用人即應負連帶賠償責任。故民法
    第一百八十八條第一項所謂受僱人因執行職務不法侵害他人之權利，不僅指受僱
    人因執行其所受命令，或委託之職務自體，或執行該職務所必要之行為而言，即
    濫用職務或利用職務上之機會及與執行職務之時間或處所有密切關係之行為，其
    在外形之客觀上足認為與執行職務有關，而不法侵害他人之權利者，即令其係為
    自己利益所為之違法行為，亦應包括在內（最高法院四十二年台上字第一二二四
    號判例意旨參照）。
  (二)甲○○受僱於林靜慧即彩鮮商行，從事送貨之工作，係在送貨途中發生系爭事故
    之事實，此經甲○○於刑事案件第一審審理時即自承：「我係受僱我大嫂（按指
    林靜慧）送蔬菜，平時就是騎乘這輛機車送貨」等語（見本院九十二年度交易字
    第三八六號交通事件刑事案件九十二年七月十四日審判筆錄），且被上訴人亦於
    警詢中陳稱：「甲○○載著許多貨物準備交給餐廳」（見前開偵查卷第七頁），
    並有現場照片足稽（詳見偵查卷第二十一頁），而林靜慧即彩鮮商行亦於原審自
    認：甲○○係其員工，擔任送貨工作等語（詳原審卷第四十四頁），其事後徒憑
    空言辯稱甲○○並非負責送貨，其當日所載 物品非彩鮮商行之貨品云云，委無足
    取（見民事訴訟法第二百七十九條第三項）。揆諸前開說明，被上訴人請求林靜
    慧即彩鮮商行應依民法第一百八十八條第一項規定，與甲○○負連帶損害賠償責
    任，要屬有據。
七、茲就被上訴人所請求損害賠償項目之金額是否有理由，一一審酌如后：
  (一)被上訴人主張其支出亞東醫院醫療費用（不包含健保給付及已扣除證明書費用）
    八千七百三十元、全心中醫診所醫療費二千二百元（已扣除證明書費一百元）、
    經醫生建議使用之舒活益藥品五千元，合計一萬五千一百五十元，業據其提出醫
    療費用單據影本十一張、估價單影本兩紙為證。其中亞東醫院醫療費用八千七百
    三十元，及全心中醫診所醫療費用二千二百元，合計一萬零九百三十元，為上訴
    人所不爭執，應予准許。其餘藥品五千元並無醫師處方，難認為為必要醫療費用
    ，不應准許。是被上訴人醫療費用請求，於一萬零九百三十元範圍內應予准許，
    逾此金額，則非有據。
  (二)被上訴人主張其受有三個月不能工作之薪資損失等語，上訴人否認之，辯稱系爭
    事故後，被上訴人仍繼續領有薪水，故無損失，縱認被上訴人存摺內之入帳係職
    災工資補償金，亦不得受有雙重利益，而再向上訴人請求等語。經查：
    1.被上訴人主張其任職保而杰有限公司（以下簡稱保而杰公司），每月薪資三萬
　　　元，因系爭事故受有三個月不能工作之薪資損失之事實，業據提出亞東紀念醫
      院診斷證明書二份、保而杰公司薪資表及薪資證明各一件（詳見九十二年交附
      民字第一四二號卷第十二頁、原審卷第五十頁）為證，應堪憑信。上訴人雖執
      前開情詞置辯，惟被上訴人存摺內記載「薪水」之入帳，業據被上訴人之雇主
      即保而杰公司出具切結書表明上開入帳係基於勞動基準法第五十九條第二款規
      定對被上訴人所為之職災工資補償金給付，有保而杰公司所出具之切結書影本
      一份附於本院審理卷可徵，且以雇主之立場而言，其應對於發生職業災害之勞
      工依法既應給付與原領薪資相同金額之工資補償金，衡諸吾人一般經驗法則，
      其公司會計當無再另行通知銀行將入帳項目之記載由「薪水」更正為「工資補
      償金」之理，是被上訴人主張此係雇主給付之工資補償金，應堪憑信。
    2.按職業災害補償乃對受到「與工作有關傷害」之受僱人，提供及時有效之薪資
      利益、醫療照顧及勞動力重建措施之制度，使受僱人及受其扶養之家屬不致陷
      入貧困之境，造成社會問題，其宗旨非在對違反義務、具有故意過失之僱主加
      以制裁或課以責任，而係維護勞動者及其家屬之生存權，並保存或重建個人及
      社會之勞動力，是以職業災害補償制度之特質係採無過失責任主義，凡僱主對
      於業務上災害之發生，不問其主觀上有無故意過失，皆應負補償之責任，受僱
      人縱使與有過失，亦不減損其應有之權利。其次職業災害補償制度之另一特質
      乃在排除代位權之適用，即受僱人得兼領職業災害補償金及對於侵權行為人之
      損害賠償。簡言之，受僱人於受領補償後，不因此喪失其對侵害行為人之損害
      賠償請求權。被上訴人因於執行職務時發生系爭事故而受傷，雇主所給付被上
      訴人之職災工資補償金，乃雇主負其基於勞動基準法所規定之法定無過失責任
      ，且既係「補償金」性質，即無損害填補原則之適用。雇主對被上訴人所負之
      上開法定無過失責任，與被上訴人對甲○○、彩鮮商行即林靜慧之侵權行為損
      害賠償與僱用人損害賠償請求權，乃分屬二事，請求權基礎不同，揆諸前開說
      明，受僱人於受領補償後，不因此喪失其對侵害行為人之損害賠償請求權，故
      被上訴人自仍得向上訴人請求不能工作期間之薪資損失九萬元。是上訴人此部
      分辯解，要不可取。
  (三)被上訴人有左踝踝下關節及跟掌關節脫臼、左足第五蹠骨骨折之傷害，住院十一
    日及施行手術行腳掌復位及鋼釘內固，精神上自受有相當痛苦，請求非財產上損
    害賠償，自屬有據。本院審酌甲○○國中畢業、目前無業、名下無不動產或汽機
    車、僅有少數存款，林靜慧即彩鮮商行高職畢業、現已無經營彩鮮商行，目前受
    僱他人，月薪三萬元、名下並無不動產或汽機車，及被上訴人高職畢業、從事貨
    物搬運工作、月薪三萬元，因本件車禍所受傷害之精神痛苦程度等情狀，認被上
    訴人請求非財產上損害賠償二十萬元，尚屬過高，應以五萬元為允適，逾此部分
    之請求，應予駁回。
八、綜上所述，被上訴人基於民法第一百八十四條第一項前段侵權行為及第一百八十
    八條第一項僱用人損害賠償之法律關係，請求甲○○、林靜慧即彩鮮商行連帶給
    付十五萬零九百三十元，及自起訴狀繕本送達翌日即九十二年十月二十三日起至
    清償日止，按年息百分之五計算之法定遲延利息部分，為有理由，應予准許。逾
    此範圍之請求，為無理由，應予駁回。原審就超過上開應准許部分，為上訴人敗
    訴判決，並依職權為假執行，及依上訴人聲明為供擔保後免為假執行之宣告，自
    有未洽。上訴意旨就此部分指摘原判決不當，求予廢棄改判，為有理由。至於上
    開應准許部分，原審判命上訴人連帶給付，並依民事訴訟法第三百八十九條第一
    項第三款規定職權宣告假執行，核無違誤，上訴意旨，就此部分，仍執陳詞，指
    摘原判決不當，求予廢棄，為無理由，應駁回其上訴。
九、本件為判決之基礎已臻明確，兩造其餘攻擊防禦方法，經本院審酌後，認與判決
    結果不生影響，爰不一一論述，附此敘明。
十、據上論結，本件上訴為一部有理由、一部無理由，依民事訴訟法第四百三十六條
    之一第三項、第四百五十條、第四百四十九條第一項、第七十九條、第八十五條
    第二項，判決如主文。
中　　　華　　　民　　　國　　九十三　　年　　　十　　　月　　二十七　　日
                                臺灣板橋地方法院民事第一庭
                                    審判長法  官
                                    　　　法  官
                                    　　　法  官
右正本證明與原本無異
本判決不得上訴
中　　　華　　　民　　　國　　九十三　　年　　　十　　　月　　二十七　　日
                                    書記官  蔡亦鈞
